【裁判字號】    97,消債更,582
【裁判日期】    970905
【裁判案由】    更生事件
【裁判全文】
臺灣臺北地方法院民事裁定           97年度消債更字第582號
聲  請  人
即  債務人  甲○○原名龔春新.
上列聲請人因消費者債務清理事件聲請更生，本院裁定如下：
    主  文
債務人甲○○（原名龔春新）自中華民國九十七年九月五日十二
時起開始更生程序。
命司法事務官進行本件更生程序。
    理  由
一、按債務人不能清償債務或有不能清償之虞者，得依本條例所
    定更生或清算程序，清理其債務。又務人無擔保或無優先權
    之債務總額未逾新臺幣一千二百萬元者，於法院裁定開始清
    算程序或宣告破產前，得向法院聲請更生。且按法院開始更
    生程式之裁定，應載明其年、月、日、時，並即時發生效力
    。次按法院裁定開始更生或清算程式後，得命司法事務官進
    行更生或清算程式，必要時得選任律師、會計師或其他適當
    之自然人或法人一人為監督人或管理人。消費者債務清理條
    例第3條、第42條第1項、第45條第1項、第16條第1項分別定
    有明文。
二、本件聲請人即債務人聲請意旨略以：
    聲請人有不能清償債務情事，前已提出債權人清冊，以書面
    向最大債權金融機構請求共同協商債務清償方案，惟協商不
    成立，且其無擔保或無優先權之債務總額未逾12,000,000元
    ，復未經法院裁定開始清算程序或宣告破產，爰聲請更生等
    語。
三、聲請人主張其向最大債權金融機構請求共同協商債務清償方
    案，惟協商不成立之事實，業據其提出前置協商不成立通知
    書為證，堪信屬實，且查：
  (一)本件聲請人之債權人計有國泰世華銀行、渣打國際商業銀行
    、香港上海匯豐銀行、永豐銀行、萬泰銀行及友邦信用卡公
    司，債務總額為5,521,008 元。其中聲請人對永豐銀行所負
    之債務屬於有實物擔保之債務，債務金額為4,835,000 元；
    對國泰世華銀行所負之債務，為無實物擔保之信用貸款債務
    109,000 元；對萬泰銀行之債務包含無實物擔保之現金卡債
    務106,000元，以及信用卡債務93,788 元；對渣打國際商業
    銀行之債務為信用卡債務181,89元；對香港上海匯豐銀行之
    債務為信用卡債務85,838元；對友邦信用卡公司之債務為信
    用卡債務109,563 元，此有財團法人金融聯合徵信中心當事
    人查詢個人資料（信用報告）回覆書在卷可稽。
  (二)而聲請人主張其與配偶共同經營早餐店，經扣除成本支出後
    ，94至95年度平均每月收入為203,000 元、96年上半年度每
    月收入為188,000 元、96年下半年度每月收入為177,000元、
    97年上半年度每月收入為162,000 元，此有聲請人提出之收
    入總計表附卷可參。另依聲請人所自陳之必要支出內容，其
    應負擔之地價稅與房屋貸款，平均每月為30,158元（72,380
    24＝30,158，小數點以下四捨五入），家庭雜支費、伙食
    費、醫療及保險支出、學費，子女外食費、交通費、治裝費
    、溢領老人年金、零用金、紅白帖，平均每月支出為18,086
    元（868,137224＝18,086，小數點以下四捨五入），且
    聲請人之保險費乃其女龔玉婷所負單，故聲請人無須自行支
    付。此亦經聲請人提出94年、95年及96年各類收入資料清單
    、財產歸屬資料清單、學雜費繳費收據等資料為證。
  (三)依上開所查，聲請人所負債務總金額為5,521,008 元，而其
    每月平均收入約在90,000元至100,000 元之間，每月平均支
    出約為48,244元（30,158＋18,086＝48,244），是扣除其平
    均每月支出後，聲請人每月得動支之金額約為50,000元。參
    酌聲請人前開對永豐銀行所負有實物擔保之債務每月攤還本
    金約為16,843元、攤還利息約為13,328元，總計30,171元，
    此有放款往來明細查詢一覽表附卷足證，依此計算，聲請人
    應尚有19,829元可自由動支。惟聲請人所負債務經扣除上開
    有實物擔保債務後，尚餘686,008元（5,521,008─4,835,00
    0＝686,008），此等債務均屬現金卡或信用卡之無實物擔保
    債務，而其中尚有101,435 元屬於未到期之債務，則聲請人
    至少尚負有到期之債務584,573元（686,008－101,435＝584
    ,573）。準此，聲請人每月得動支之金額，顯低於上開到期
    之債務總額，且縱認聲請人得依信用卡與金融卡契約條款選
    擇繳納最低應繳金額，則以每月最低應繳金額5%計算，聲請
    人每月尚應繳納29,229 元（584,5735%＝29,229，小數點
    以下四捨五入），此數額亦已超過聲請人得動支之金額。是
    聲請人每月因清償債務所應支付之金額，顯已超過其得自由
    動支之範圍，據此足認聲請人主張其有不能清償債務或有不
    能清償之虞之情形，應屬真實。
四、綜合上述，本件聲請人與最大債權金融機構協商不成立，且
    有不能清償債務或有不能清償之虞之情形，其無擔保或無優
    先權之債務總額未逾12,000,000元，復未經法院裁定開始清
    算程序或宣告破產，又無消費者債務清理條例第6條第3項、
    第8條或第46條各款所定駁回更生聲請之事由存在，則債務
    人聲請更生，應屬有據，爰裁定如主文。
中    華    民    國    97    年    9     月    5     日
              民事第四庭    法      官  余明賢
以上正本係照原本作成
本裁定不得抗告
本裁定已於民國97年9月5日中午12時公告
中    華    民    國    97    年    9     月    5    日
                            書  記  官  楊勝欽


司法院資訊處製作；財團法人民間司法改革基金會備份。
